【裁判字號】    98,交聲,3523
【裁判日期】    981021
【裁判案由】    聲明異議
【裁判全文】
臺灣臺中地方法院刑事裁定            98年度交聲字第3523號
原處分機關  交通部公路總局臺中區監理所臺中市監理站
異  議  人  甲○○
即受處分人
                    臺中縣太平.
上列異議人即受處分人因違反道路交通管理處罰條例案件，對於
交通部公路總局臺中區監理所臺中市監理站中華民國98年8 月20
日所為之裁決（原處分案號：裁監稽違字第裁61-GE0000000號違
反道路交通管理事件裁決書），聲明異議，本院裁定如下：
    主  文
異議駁回。
    理  由
一、原處分機關即交通部公路總局臺中區監理所臺中市監理站略
    以：異議人即受處分人甲○○於民國98年2 月8 日17時25分
    許，駕駛車牌號碼1706-SL 號自用小客貨車，行經臺中市○
    ○路與林森路口時，因未依標誌、標線、號誌指示轉彎，經
    臺中市警察局第一分局西區派出所警員以違反道路交通管理
    處罰條例第48條第1 項第2 款規定，當場舉發。嗣異議人未
    於舉發通知單上所載之應到案日期前自動到案，亦未提出申
    訴，原處分機關乃於98年8 月20日以裁監稽違字第裁61-GE0
    000000號裁決書，依違反道路交通管理處罰條例第48條第1
    項第2 款、第63條第1 項第1 款之規定，裁處受處分人罰鍰
    新臺幣（下同）1,800 元，並記違規點數1 點，應無不合云
    云。
二、受處分人聲明異議意旨略以：伊當日駕車，自臺中市○○路
    由東向西方行行經自由路時，並未發現有禁止左轉之標誌，
    且當時路口燈號為全綠燈，並非係僅能直行或右轉之號誌，
    伊左轉後為警攔停，方經警告知該路口禁止左轉。事隔幾日
    ，伊再次前往上開路口確認是否真有禁止左轉之標誌，發現
    該標誌已遭路樹遮敝了大半，而認該交通標誌設置不良，是
    對原處分不服，爰依法聲明異議云云。
三、按汽車駕駛人轉彎時，不依標誌、標線、號誌指示者，處60
    0 元以上1,800 元以下罰鍰，道路交通管理處罰條例第48條
    第1 項第2 款定有明文。又按汽車駕駛人有前開第48條規定
    之情形者，除依該條處罰鍰外，並予記違規點數1 點，同條
    例第63條第1 項第1 款亦有明文規定。
四、經查：
  (一)受處分人於98年2 月8 日17時25分許，駕駛車號1706-SL 號
    自用小客貨車，沿臺中市○○路由東往西方向行駛，行駛至
    林森路與自由路口時，未遵守該路口禁止左轉標誌，貿然駕
    駛上開自小客貨車左轉自由路，而經警攔停，並當場舉發之
    事實，業據證人即舉發員警乙○○到庭證述明確，且為受處
    分人所不爭執，並有臺中市警察局舉發違反道路交管理事件
    通知單影本1 份附卷足憑。此部分之事實堪予認定。
  (二)受處分人雖以前詞置辯。惟查臺中市○○路與自由路口（復
    興路往三民路方向）因車流量大，行車交錯複雜，左轉車於
    地下道待轉時影響直行車流通行，故此路口於89年8 月決議
    設置禁止左轉標誌，以維行車安全；而該路段禁止左轉標誌
    分別設置於：1.林森路往自由路路口方向（地下道出入口）
    附掛路燈桿上，標誌內容為「前面自由路口禁止左轉」、2.
    自由路一段與林森路口（地下道出入口）附掛路口燈桿上-
    近火車鐵軌下方，標誌內容為禁止左轉、3.自由路一段與林
    森路口（地下道出入口）- 附掛路口燈桿上，標誌內容分別
    為機慢車兩段左轉及禁止左轉等情，有臺中市政府98年9 月
    28日府交工字第0980241582號函及檢附之該路段禁止左轉牌
    面相關位置及數量資料附卷可稽。再觀諸上揭標誌之設置位
    置及照片，沿林森路由東向西往自由路方向行駛，於進入該
    地下道出入路口前即明顯可見該載有「前面自由路口禁止左
    轉」內容之紅底白字標誌，迨通過該地下道至林森路與自由
    路一段交叉路口處之紅綠燈桿上，復設有一「禁止左轉」標
    誌，則受處分人於即將通過上開路口之際，僅需對路口之紅
    綠燈或對路旁右側稍加注意，即可注意到該等禁止左轉之標
    誌，而可一望即知該路口係禁止左轉，足見該路口禁止左轉
    之交通標誌設置至為明確。
  (三)另按不得因不知法規而免除行政處罰責任；但按其情節，得
    減輕或免除其處罰，行政罰法第8 條亦定有明文。本件異議
    人領有汽車駕駛執照並駕車上路，其於利用道路前自應詳知
    道路交通法規，並熟悉各種道路號誌、標線、標誌之所代表
    意義，上開知識關乎用路人於行車上路時，能否遵循道路上
    出現之各該號誌、標線、標誌之指示行駛，以避免發生危險
    ，此應認係駕駛人駕駛能力最重要之部分，異議人於上路前
    ，本有義務維持自己之上開駕駛能力，尚不得以不熟悉交通
    號誌為理由，免除行政裁罰責任。縱認前開林森路與自由路
    一段交叉路口處之禁止左轉標誌有隱約遭路樹遮蔽而未盡明
    顯之情事，然在受處分人沿林森路由東往西方向行駛至上開
    路口必然行經之地下道入口處，既設有「前面自由路口禁止
    左轉」之標誌，且明顯可見，受處分人自應能注意而知悉前
    開林森、自由路口係不得左轉。是受處分人辯稱該路口禁止
    左轉標誌之標示不清，其係駕車左轉後，經警攔停告發，始
    知該路口不得左轉云云，顯不足採。
五、綜上所述，受處分人確有於前揭時、地轉彎時不依標誌、標
    線、號誌指示之違規行為。從而，原處分機關據此並引用道
    路交通管理處罰條例第48條第1 項第2 款、違反道路交通管
    理事件統一裁罰基準及處理細則第41條、第43條、第44條、
    第67條暨違反道路交通管理事件統一裁罰標準表之規定，裁
    處異議人罰鍰1, 800元，並依同條例第63條第1 項第1 款規
    定，併予記違規點數1 點，核無違誤。異議人之異議，為無
    理由，應予駁回。
六、據上論斷，應依道路交通管理處罰條例第87條第2 項，交通
    案件處理辦法第20條，裁定如主文。
中    華    民    國    98    年    10    月    21    日
                  交通法庭    法  官  劉惠娟
以上正本證明與原本無異。
如不服本裁定，應於收受送達後5 日內向本院提出抗告狀。
                              書記官  童淑芬
中    華    民    國    98    年    10    月    21    日


司法院資訊處製作；財團法人民間司法改革基金會備份。
